【裁判字號】    97,交聲,2479
【裁判日期】    971015
【裁判案由】    聲明異議
【裁判全文】
臺灣臺中地方法院交通事件裁定        97年度交聲字第2479號
原處分機關  交通部公路總局臺中區監理所豐原監理站
異  議  人
即受處分人  甲○○
上列受處分人因違反道路交通管理處罰條例案件，對於交通部公
路總局臺中區監理所豐原監理站民國97年8月1日所為之處分（豐
監稽違字第裁63－HD0000000號裁決書）聲明異議，本院裁定如
下：
    主    文
原處分關於裁處吊扣汽車駕駛執照拾貳個月部分撤銷。
上開撤銷部分，不罰。
    理    由
一、原處分機關略以：受處分人甲○○駕駛車牌號碼002－XM號
    營業小貨車，於民國97年2月16日1時30分許，在台中縣太平
    巿大興路，經警測得其酒測值超過規定標準0.55MG/L以上，
    而開單告發，該站遂依道路交通管理處罰條例第35條第1項
    第1款之規定，於97年8月1日以豐監稽違字第裁63－HD00000
    00號裁決書，裁處受處分人吊扣汽車駕駛執照12個月並施以
    道安講習等處分，逾期不繳送者，則依該裁決書處罰主文裁
    處等語。
二、受處分人聲明異議意旨則為：道路交通管理處罰條例第68條
    之規定已經修正，其因駕駛小貨車違規而遭吊扣職業大貨車
    之駕駛執照，顯有違法不當，請求撤銷原處分中關於吊扣駕
    駛執照之部分等語。
三、按汽車駕駛人飲用酒類後其吐氣所含酒精濃度超過每公升0.
    25毫克或血液中酒精濃度超過百分之0.05以上者，不得駕車
    ；又汽車駕駛人，駕駛汽車經測試檢定，有酒精濃度超過規
    定標準者，處新臺幣15000元以上60000元以下罰鍰，並當場
    移置保管該汽車及吊扣其駕駛執照1年；以上各為道路交通
    安全規則第114條第2款及道路交通管理處罰條例第35條第1
    項第1款所明定。另按94年12月14日修正前之道路交通管理
    處罰條例第68條固明定：「汽車駕駛人，因違反本條例及道
    路交通安全規則之規定，受吊扣或吊銷駕駛執照處分時，吊
    扣或吊銷其持有各級車類之駕駛執照」，惟此條文業經修正
    為：「汽車駕駛人，因違反本條例及道路交通安全規則之規
    定，受吊銷駕駛執照處分時，吊銷其持有各級車類之駕駛執
    照」，並自95年3月1日起施行；而其修正理由乃舊法將違法
    或違規駕駛人所持有各級車類之駕駛執照一併吊扣或吊銷，
    失之苛酷，影響人民工作及生活甚鉅，故依修正後該條例第
    68條所定，受吊扣駕駛執照之處分時，即不再吊扣其所持有
    各級車類之駕駛執照，僅於受吊銷駕駛執照處分時，始吊銷
    其持有各級車類之駕駛執照，而限縮原條文之適用範圍。
四、經查：
    (一)上列受處分人甲○○駕駛車牌號碼002－XM號營小貨車，
      於97年2月16日1時30分許，在台中縣太平巿大興路，經警
      測得其酒測值超過0.55MG/L以上，而開單告發，後經原處
      分機關依道路交通管理處罰條例第35條第1項第1款之規定
      ，於97年8月1日以豐監稽違字第裁63－HD0000000號裁決
      書，裁處受處分人吊扣汽車駕駛執照12個月並施以道安講
      習等情節，有交通部公路總局臺中區監理所豐原監理站違
      反道路交通管理事件裁決書、本院97年度中交簡字第463
      號刑事簡易判決書等影本各1件在卷可憑，受處分人亦不
      爭執，而足認屬實。
    (二)受處分人既係於97年2月16日1時30分許違規，當時前開新
      修正之道路交通管理處罰條例第68條業已生效施行，則本
      件自應適用修正後之新法。亦即，原處分機關僅可吊扣其
      違法或違規當時所駕駛車輛之駕駛執照，不能再吊扣其所
      持有各級車類之駕駛執照。而受處分人於本件違規時，並
      無小型車普通駕駛執照，僅有職業大貨車之駕駛執照，故
      事實上，原處分機關無從吊扣其小型車普通駕駛執照，然
      此為別一問題，至吊扣其職業大貨車之駕駛執照部分，顯
      於法不合，受處分人此部分之異議為有理由。
五、綜合前述，因受處分人僅就原處分中關於吊扣駕駛執照12個
    月之部分聲明異議，且其異議為有理由，故應由本院就此部
    分撤銷原處分；復因受處分人並未領有小型車普通駕駛執照
    ，乃就上述撤銷部分，並為不罰之諭知。
六、據上論斷，應依道路交通管理處罰條例第87條第2項、道路
    交通案件處理辦法第20條，裁定如主文。
中    華    民    國    97    年    10    月    15    日
                  交通法庭  法  官  莊深淵
上正本證明與原本無異。
如不服本裁定，應於送達後五日內，向本院提出抗告狀。
                            書記官  廖碩薇
中    華    民    國    97    年    10    月    15    日


司法院資訊處製作；財團法人民間司法改革基金會備份。
